【裁判字號】    92,重訴,4
【裁判日期】    920611
【裁判案由】    違反毒品危害防制條例
【裁判全文】
臺灣屏東地方法院刑事判決                            九十二年度重訴字第四號
    公  訴  人  臺灣屏東地方法院檢察署檢察官
    被      告  丁○○
    被      告  丙○○
    右二人共同  葉武侯
    選任辯護人
右被告等因違反毒品危害防制條例案件，經檢察官提起公訴（九十一年度偵字第六八
○三號），本院判決如左：
     主  文
丁○○共同運輸第二級毒品，累犯，處有期徒刑拾參年。扣案之第二級毒品安非他命
含包裝重參萬零肆佰柒拾伍點零伍公克，沒收銷燬之。扣案之黑色塑膠袋貳只、飼料
包裝袋貳只、茶葉包裝袋參拾只，均沒收。
丙○○無罪。
     事  實
一、丁○○曾因違反臺灣地區及大陸地區人民關係條例，經本院判處有期徒刑五月確
    定，於民國九十年一月十八日執行完畢，猶不思悔改，明知安非他命為毒品危害
    防制條例所規定之第二級毒品，屬政府管制進出口之物品，且明知中華民國船舶
    ，非經主管機關許可，不得航行至大陸地區，竟與乙○○ (綽號「小林」或稱「
    木仔」，另由檢察官簽分偵辦)基於私運第二級毒品安非他命進口之犯意聯絡，
    約定由乙○○提供新臺幣六十萬元做為丁○○運輸毒品之代價。謀議既定，丁○○即以出海捕魚為由，僱用不知情之船員丙○○及大陸籍漁工戊○○，並於九十
    年十二月二十日凌晨二時許，以船長身分駕駛李勝得所有之明慶祥號漁船 (編號
    ＣＴ0－000000號)，自屏東縣琉球鄉小琉球安檢所報關出海，再至琉球
    新漁港外海一海浬處春財號海上旅館搭載戊○○ (已由檢察官為不起訴處分確定
    ) ，共同前往外海作業。隨後丁○○依照指示，於同年月二十二日十九時許，將
    漁船開往中國大陸福建省平潭縣外海北緯二十五度三十七分、東經一一九度四十
    七分處，旋即有一艘不詳編號之大陸木質漁船靠近，漁船上之人員並將以黑色塑
    膠袋包裝之第二級毒品安非他命二大包丟向明慶祥號漁船，丁○○再命戊○○搬
    入漁船船尾之船艙。同年月二十四日二十三時許，丁○○先將戊○○送返春財號
    海上旅館，翌日凌晨一時許，駕船返回屏東縣新園鄉鹽埔安檢所報關入港，嗣於
    當日凌晨一時四十分許，海巡人員登船檢查後，在明慶祥號漁船船尾船艙內，查
    獲黑色塑膠袋二大包內以茶葉包裝袋包裹之白色透明塊狀結晶共三十包，送驗結
    果為平均純度百分之九九‧○九甲基安非他命，含包裝總重為三○四九四‧四六
    公克，驗後總重為三○四七五‧○五 (淨重為三○二四九‧五七公克，鑑驗單位
    取十九‧二一公克鑑驗用罄)，並扣得明慶祥號漁船一艘、報關簿一本、黑色塑
    膠袋及飼料包裝袋各二只。
二、案經南部地區巡防局第六海岸巡防總隊移送臺灣屏東地方法院檢察署檢察官偵查
    起訴。
     理  由
壹、有罪部分
一、訊據被告丁○○對於右揭犯罪事實，皆已坦承不諱，並有扣案之第二級毒品安非
    他命共三十包、漁船船員手冊、機漁船 (含船員)進出港檢查表、屏東縣政府漁
    業執照、船員姓名表、檢查紀錄、查獲時暨明慶祥號漁船之照片共二十三張、履
    勘筆錄、海域圖等在卷為憑，上開扣案之毒品經送鑑驗，認屬平均純度約為百分
    之九十九‧○九之甲基安非他命，總淨重為為三○二六八‧七八公克，驗後淨重
    為三○二四九‧五七公克，有內政部警政署刑事警察局鑑驗通知書92年１月日
    刑鑑字第０９１０３４０９７０號在卷足據，事證明確，被告丁○○犯行洵堪認
    定。
二、核被告丁○○所為，係犯毒品危害防制條例第四條第二項之運輸第二級毒品罪、
    懲治走私條例第二條第一項私運管制物品進口罪及臺灣地區與大陸地區人民關係
    條例第八十條第一項之罪。被告丁○○就上揭犯行，與乙○○有犯意聯絡及行為
    分擔，皆為共同正犯。被告自大陸私運安非他命進口之一行為，同時觸犯毒品危
    犯防制條例第四條第二項及懲治走私條例第二條第一項之罪，為想像競合犯，應
    從一重之毒品危害防制條例第四條第二項論處。又被告違法進入大陸地區之目的
    在私運安非他命進口，所犯毒品危害防制條例第四條第二項及臺灣地區與大陸地
    區人民關係條例第八十條第一項罪間，有方法結果之牽連關係，應從一重之毒品
    危害防制條例第四條第二項論處。被告丁○○曾因違反臺灣地區及大陸地區人民
    關係條例，經本院判處有期徒刑五月確定，於九十年一月十八日執行完畢，有卷
    附被告全國前案紀錄表可按，並受有期徒刑之執行完畢，五年內，再犯有期徒刑
    以上刑之罪，為累犯，除毒品危害防制條例第四條第二項罪法定刑為無期徒刑部
    分依法不得加重外，有期徒刑部分依法加重其刑。爰審酌被告利用漁船走私數量
    龐大之毒品回台，荼毒國人，藉以牟取暴利，足見惡性重大，惟被告丁○○犯後
    對其犯行均能坦認屬實，且全力配合偵辦，態度良好等情狀，量處如主文所示之
    刑。扣案之第二級毒品安非他含包裝總重三○四七五‧○五公克，沒收銷燬之。
    扣案之黑色塑膠袋、飼料袋各二只、茶葉包裝袋三十只，為共犯乙○○所有，供
    私運毒品進口之用，均宣告沒收。至於扣案之明慶祥號漁船，雖為被告丁○○用
    供運輸毒品之工具，且被告丁○○亦自承曾託人改訂船艙等語，惟被告丁○○已
    否認該漁船為其所有，並辯稱其託人改訂船艙屬受託管理漁船之行為等語，再者
    卷附之屏東縣政府漁業執照亦明載該漁船之所有人為李勝得 (為丁○○同母異父
    之兄弟)，並非被告丁○○，且又無證據證明該漁船為被告丁○○出資所購，另
    扣案之報關簿一本，雖為被告丁○○所有，然與私運毒品進口並無直接關係，均
    與刑法第三十八條第一項第二款規定宣告沒收之要件不符，爰不為沒收之諭知。
貳、無罪部分：
一、公訴意旨另以：丙○○明知丁○○有運輸第二級毒品安非他命之犯意，竟仍於九
    十一年十二月二十日凌晨二時許，夥同丁○○共同駕駛明慶祥號漁船，自屏東縣
    琉球鄉安檢所報關出海，並至琉球新漁港外海一海浬處春財號海上旅館載運不知
    情之大陸漁工戊○○前往外海作業，於同年月二十二日十九、二十時許，至中國
    大陸福建省平潭縣外海北緯二十五度三十七分、東經一一九度四十七分，自不詳
    大陸木質漁船接駁第二級毒品安非他命一批，藏於明慶祥號漁船之船尾密艙中，
    再於同年月二十四日二十三時許，先將大陸漁工戊○○送返春財號海上旅館，翌
    日即二十五日凌晨一時許，向屏東縣新園鄉鹽埔安檢所報關入港，惟在安檢人員
    未登船檢查前，明慶祥號漁船即進港停泊，於同日凌一時四十分許，海巡人員登
    船檢查，在該漁船船尾密艙內查獲黑色塑膠袋二大包，內有茶葉包裝之安非他命
    共三十包。因認丙○○涉犯毒品危害防制條例第四條第二項之罪。
二、公訴人上開所認，無非以被告丙○○與丁○○具有親戚關係，且一直在明慶祥號
    漁船上工作，另被告丙○○於警訊中對於明慶祥號漁船曾至大陸福建外海接駁毒
    品乙情極力掩飾，又同案被告丁○○於九十二年一月二十九日警局筆錄曾供稱，
    事成後將給丙○○數萬元作為酬勞等語，資為論據。訊據被告丙○○堅詞否認右
    揭犯行，辯稱：我並不知道丁○○會駕船前往大陸外海接駁安非他命，丁○○只
    告訴我要出海捕魚，沒有告訴我要去何處捕魚或要去多少天，也沒有告訴我說這
    次出海回來要給我幾萬元報酬，出海後有捕到十多尾鯊魚及鬼頭刀等，對方交貨
    時我本來在睡覺，丁○○叫我起來後，我因人不舒服，就坐在甲板上嘔吐，沒有
    過去幫忙搬貨，我只有看到黑色塑膠袋，不知裡面裝安非他命，我沒有打開來看
    ，也沒有問丁○○塑膠袋裡面裝什麼，因為我人不舒服，跑去睡覺，黑色塑膠袋
    丟上船後，是戊○○搬到船後艙等語。
三、按犯罪事實應依證據認定之，無證據不得推定其犯罪事實。不能證明被告犯罪者
    ，應諭知無罪之判決。刑事訴訟法第一百五十四條、第三百零一條第一項分別定
    有明文。又按共犯之成立，除共同實施犯罪行為者外，其就他人之行為負共犯之
    責者，以有意思聯絡為要件，若事前並未合謀，實施犯罪行為之際，又係出於行
    為者獨立之意思，即不負共犯之責。最高法院十九年上字第六九四號判例可資參
    照。經查：
  (一)被告丙○○固於同案被告丁○○此次利用漁船私運毒品進口時，隨同出海，惟被
    告丙○○已否認有公訴意旨指訴之犯行，並以前詞置辯，且同案被告丁○○無論
    在警局或偵查中及本院審理中，均始終供稱事前未向丙○○及戊○○告知要走私
    毒品，亦未告訴丙○○事後要給數萬元酬勞，走私毒品代價六十萬元，均由其個
    人獨得等語，核與被告丙○○前開所辯相符。再觀諸證人戊○○於警局供稱：「
    ( 抵達大陸沿岸後你知道發生什麼事嗎？看到什麼？)抵達後我被船長叫起床，
    我從船右舷走到船頭，看到有乙艘大陸小船丟了兩包東西過來船上，船長叫我拿
    這兩包東西到船最後方之密窩放進去，放了之後我就去睡覺了」、「 (你是否知
    道這兩包袋子裡面裝的是什麼？用什麼東西包裝？)我不知道是什麼東西，該兩
    包東西是用黑色塑膠袋包裝的」、「 (你們接了兩包東西後去了哪些地方？做什
    麼事情？)接完東西後船長就往回臺灣開，船大概開了二天，船長就下網作業了
    」；於偵訊時供稱：「 (當天搬運毒品經過情形如何？)去年七月間某船公司載
    我來臺灣住在海上旅館，後來明慶祥號漁船船長綽號『烏雞』帶我至船上要捕魚
    ，『烏雞』報出關後至海上旅館接我，在凌晨二點多載我出去開了一天一夜，到
    了一個地點不知道是否是大陸，我在睡覺，『烏雞』就叫我起床，他叫我走至船
    頭去把二包東西拿到後面，因為我是受僱人所以我要聽他的話，我不知道拿的是
    什麼東西，當時船上只有我、烏雞及另外一位臺灣人 (我不知其姓名)，船是船
    長 ( 烏雞)開的，該臺灣人是否在睡覺我不知道，我有看到一艘膠筏離開我們漁
    船，烏雞開了一天一夜之航程就直接至接貨地點接貨沒有捕魚，回程時才有捕魚
    」、「 (船長在警訊中說叫你們二個人幫忙搬運至漁船後艙藏放，有何意見？)
    詳細情形我記不大清楚，船長叫我去搬東西，搬到後面，我就走去搬到後面，我
    有看到該臺灣人靜靜站在旁邊沒有做什麼事情，我起來時就看到該臺灣人站在船
    頭了，烏雞在船艙開船，我共搬了二包分二次，每包都是用黑色垃圾袋裝著」；
    於審理中證述「 (這次出海捕魚經過如何？)當天凌晨二點多，他們到我住之海
    上旅館載我出港，我們三人輪班值班，每個人輪兩個小時，我上船之後就先睡覺
    ，之後船行駛了一天多，到了何處我不知道，船長叫我起來，要我到船首那邊，
    我到船首之後看到有兩包黑色塑膠袋，船長叫我把它們帶到後面去」、「 (當時
    丙○○在做何事？)丙○○站在甲板上，我不知道他在做什麼事」、「 (你到船
    首時候，那兩包黑色塑膠袋是否已經在船上了？)是的」、「 (知不知道那兩包
    黑色塑膠袋如何搬到船上的？)我不知道」、「 (你將那兩包黑色塑膠袋搬到後
    面後，有無聽到船長跟丙○○說什麼？)沒有」、「 (從你上船之後，到你搬運
    那兩包黑色塑膠袋之間，有無聽到被告二人聯絡事情？)沒有」等語，顯見在整
    個毒品運送過程中，被告丙○○並未幫忙搬運毒品，且亦未有任何異常舉動，足
    資認定丙○○事前知悉此次出海目的在走私毒品進口。況且，海巡署臺東機動查
    緝隊於九十一年十月至同年十二月間亦曾對對同案被告丁○○實施通訊監察，依
    卷附錄音譯文，亦查無被告二人謀議走私毒品進口之證據，自無法僅以被告丙○○與同案被告丁○○有親戚關係，及被告丙○○一直在明慶祥號漁船上工作，即
    推論被告丙○○之犯行。
  (二)至於證人即查獲之南部地區海巡局第六海岸巡防總隊艇長甲○○雖到庭證述：扣
    案之安非他命是在船之最尾端查獲，俗稱密窩，一般船尾巴有縮進來，但該漁船
    都做到滿等語，惟證人甲○○同時亦證述「 (所謂被查獲的艙，是否該船特有？
    或是其他船上也有？)其他船上有，但不是每艘船都有」等語，顯見本案查獲之
    安非他命置放地點，並非明慶祥號漁船所特有，從而被告丙○○在登船隨同被告
    丁○○出海時，縱已知悉明慶祥號漁船上有此一與其他多數漁船較為不同之船艙
    ，亦無從因此即推論被告丙○○事前必已知情。另證人甲○○雖又證述：該船後
    面堆積好幾桶延繩釣漁具把它蓋起來，企圖隱匿，且該船進港時，有規避檢查之
    現象，當時就是有一個人把報關簿拿上來就走了，沒有經過通關手續，也就是安
    檢人員要上去檢查，他就走了，我發現這個問題，就趕快派一組人去攔下來等語
    ，惟證人戊○○於審理中已證稱：「 (你將那兩包黑色塑膠袋拿到後面是放在何
    處？)我是把它們放在船尾後面那邊有一個洞，那個洞都是放捕魚用之浮球及棉
    被」等語，足認明慶祥號漁船上之漁具，原本即放在船尾，再觀諸卷附明慶祥號
    漁船照片所示，該漁船船艙入口處旁雖放置浮球及漁網等捕魚用具，然並未將船
    艙入口全部遮蔽住，且該漁船僅船尾部分較為平坦，漁船二側則為狡窄之通道，
    而船頭部分除二側有樓梯外，中間尚有其他工作物，高低不平，船頭部分且為被
    告等人上岸必經之區，在此情形下，船尾顯較漁船其他地方適合堆置漁具，是縱
    本案查獲時，明慶祥號漁船上之漁具均堆置在船尾，亦無法認定被告丙○○與同
    案被告丁○○有企圖隱匿之意。至於被告丙○○於入港時，是否有規避檢查之舉
    ，對此被告丙○○已堅詞否認，並辯稱：我們將大陸漁工送回春財號大陸漁工船
    上後，就直接進入鹽埔漁港，那時是丁○○在開船，由我報關，我報完關之後，
    船還停在安檢站附近約半個小時等語，則明慶祥號漁船進港時，負責駕駛漁船者
    既為同案被告丁○○，而非被告丙○○，且丁○○又為船長，衡情縱明慶祥號漁
    船於丙○○報關後，有不待檢查即將漁船駛入漁港之情形，此恐非被告丙○○所
    能加以掌控，況且本案並無證據證明被告丙○○與丁○○就規避檢查有犯意聯絡
    及行為分擔，是證人上開證詞亦無法為被告丙○○不利之認定。
  (三)綜上，本案公訴人所舉之證據不足證明被告丙○○有罪，依法應為被告丙○○無
    罪之諭知。
據上論斷，應依刑事訴訟法第二百九十九條第一項前段、第三百零一條第一項前段、
毒品危害防制條例第四條第二項、第十八條第一項前段、懲治走私條例第二條第一項
、臺灣地區與大陸地區人民關係條例第八十條第一項、刑法第十一條前段、第二十八
條、第五十五條、第四十七條、第三十八條第一項第二款，判決如主文。
本案經檢察官何克昌到庭執行職務
中      華    民      國     九十二     年      六      月    十一    日
                                      臺灣屏東地方法院刑事第一庭
                                          審判長  法  官  潘正屏
                                                  法  官  林世民
                                                  法  官  包梅真
右正本證明與原本無異。
如不服本判決應於收受本判決送達後十日內向本院提出上訴書狀，其未敘述上訴理由
者，並得於提起上訴後十日內向本院補提理由書狀（均須按他造當事人之人數附繕本
 ）「切勿逕送上級法院」
                                                  書記官  滕一珍
中      華      民      國     九十二     年      六      月    十一    日
附錄法條：
毒品危害防制條例第四條第二項
製造、運輸、販賣第二級毒品者，處無期徒刑或七年以上有期徒刑，得併
科新台幣七百萬元以下罰金。
懲治走私條例第二條第一項
私運管制物品進口、出口逾公告數額者，處七年以下有期徒刑，得併科新
臺幣三百萬元以下罰金。
臺灣地區與大陸地區人民關係條例第八十條第一項
中華民國船舶、航空器或其他運輸工具所有人、營運人或船長、機長、其
他運輸工具駕駛人違反第二十八條第一項規定或違反第二十八條之一第一
項規定或台灣地區人民違反第二十八條之一第二項規定者，處三年以下有
期徒刑、拘役或科或併科新台幣一百萬元以上一千五百萬元以下罰金。但
行為係出於中華民國船舶、航空器或其他運輸工具之船長或機長或駕駛人
自行決定者，處罰船長或機長或駕駛人。


司法院資訊處製作；財團法人民間司法改革基金會備份。
